臺灣高等法院刑事判決　　　　　　　　100年度上訴字第700號
上　訴　人
即　被　告　俞耀鈞
選任辯護人　張權律師
　　　　　　王永茂律師
上　訴　人
即　被　告　張瀛方
選任辯護人　王中平律師
　　　　　　朱俊穎律師
上列上訴人因偽證等案件，不服臺灣臺北地方法院98年度訴字第
2073號，中華民國99年12月27日第一審判決（起訴案號：臺灣臺
北地方法院檢察署98年度偵字第23086號），提起上訴，本院判
決如下：
    主  文
原判決撤銷。
俞耀鈞共同犯未指定犯人誣告罪，處有期徒刑肆月，如易科罰金
，以新臺幣壹仟元折算壹日。
俞耀鈞被訴教唆偽證部分無罪。
張瀛方犯偽證罪，處有期徒刑參月。
    事  實
一、俞耀鈞（即俞保隆）有傷害、違反公司法、偽造文書等前科
    （不構成累犯），為智詮科技股份有限公司（下稱智詮公司
    ）之實際負責人。張瀛方有違反票據法、公共危險等前科（
    不構成累犯），為承鈞工業有限公司（下稱承鈞公司）之經
    理。俞耀鈞、張瀛方均明知俞耀鈞所簽發，發票人為智詮公
    司，付款人為花旗銀行敦北分行，票號為：AKA0000000號
    、AKA0000000號、AKA0000000號，發票日為：民國97
    年9月23日、97年10月5日、97年11月25日，面額為：
    新臺幣（下同）292,360元、480,900元、568,317元之3
    張支票，係俞耀鈞交付張瀛方供承鈞公司負責人王榮隆使用
    ，而非於民國97年9月10日在臺北市○○○路、南京東路附
    近遺失，卻因王榮隆無力提出款項以供兌現上開支票，恐智
    詮公司受有損失，而共同基於未指定犯人誣告之犯意（張瀛
    方未指定犯人誣告部分，未據起訴），先由俞耀鈞指示不知
    情之智詮公司登記負責人林維森（所涉未指定犯人誣告部分
    ，經不起訴處分確定）與張瀛方於97年9月19日一同前往花
    旗銀行敦北分行申報票據遺失，並由張瀛方填具「票據掛失
    止付通知書」、「遺失票據申報書」，謊稱「於97年9月10
    日坐車時，在臺北市○○○路、南京東路口，不慎遺失資料
    袋，內有票號AKA0000000號、AKA0000000號、AKA0000000號
    之空白支票3紙」。嗣於97年9月23日，張瀛方再指示不知情
    之李永富與俞耀鈞一起前往臺北市政府警察局中山分局辦理
    申報支票遺失事宜，俞耀鈞並當場指示李永富於「支票（本
    票）遺失申請書」、「遺失案件報案證明申請書」內填具上
    開支票業於97年9月10日，在臺北市中山區○○○路、南京
    東路口附近遺失之不實事項。其後於97年9月24日，俞耀鈞
    復與林維森一起前往台灣台北地方院聲請上開空白支票之公
    示催告程序（經台灣台北地方法院民事庭於97年9月26日裁
    定駁回）。惟因王榮隆已將上開票號AKA0000000號支票交予
    沈其晃調借現金，沈其晃並持支票前往第一銀行大稻埕分行
    辦理託收手續，而遭花旗銀行敦北分行以掛失空白票據為由
    於97年10月1日退票，臺灣票據交換所遂函請臺北市政府警
    察局內湖分局偵查林維森是否有偽報掛失情事，臺北市政府
    警察局內湖分局調查後將林維森函送臺灣臺北地方法院檢察
    署檢察官偵辦，檢察官乃傳喚張瀛方到案作證，詎張瀛方為
    隱匿俞耀鈞之犯行，竟於98年3月9日上午9時56分，在臺北
    市○○區○○路131號臺灣臺北地方法院檢察署第6偵查庭內
    ，經檢察官告知具結之義務及偽證罪之處罰並命其具結以後
    ，就何人交付上開支票並授意申報支票遺失等於案情有重要
    關係之事項，虛偽證述：是王榮隆欠缺支票週轉，叫渠向林
    維森借票；渠去智詮公司借票時，是跟林維森本人借的；是
    林維森跟渠說智詮公司不把錢存進去就要報遺失，要渠去跟
    王榮隆轉達，其也有轉達給王榮隆；渠有跟林維森說王榮隆
    很困難，但是智詮公司為了保持票據信用，所以就去報票據
    遺失云云。嗣後始於98年9月8日向檢察官自白：王榮隆叫渠
    向俞耀鈞借票，俞耀鈞交付上開支票予渠，係俞耀鈞為保住
    智詮公司信用叫渠去申報支票遺失，渠承認偽證等語。
二、案經臺灣臺北地方法院檢察署檢察官自動檢舉偵查起訴。
    理  由
壹、程序方面：
  一按被告以外之人於偵查中向檢察官所為陳述，除顯有不可信
    之情況者外，得為證據，同法第159條之1第2項定有明文。
    因檢察官於偵查中向被告以外之人所取得之陳述，原則上均
    能遵守法律規定，不致違法取供，其可信度極高，職是，被
    告以外之人前於偵查中已具結而為證述，除反對該項供述得
    具有證據能力之一方，已釋明「顯有不可信之情況」之理由
    外，不宜遽指該證人於偵查中之陳述不具證據能力。而所謂
    「顯有不可信」之情況，係指其不可信之情形，甚為顯著瞭
    然者，固非以絕對不須經過調查程序為條件，然須從卷證本
    身，綜合訊問時之外部情況，例如：是否踐行偵查中調查人
    證之法定程序，給予在場被告適當詰問證人之機會等情，為
    形式上之觀察或調查，即可發現，無待進一步為實質調查之
    情形而言。本件證人張瀛方、林維森並經原審傳喚到庭使被
    告及其辯護人有行使反對詰問權之機會，亦無顯有不可信之
    狀況，上開證人於偵查中具結之證述，自有證據能力。
  二按被告以外之人於審判外之言詞或書面陳述，除法律有規定
    者外，不得作為證據；又被告以外之人於審判外之陳述，雖
    不符合同法第159條之1至第159條之4之規定，但經當事人於
    審判程序同意作為證據，法院審酌該言詞陳述或書面陳述作
    成時之情況，認為適當者，亦得為證據。當事人、代理人或
    辯護人於法院調查證據時，知有第159條第1項不得為證據之
    情形，而未於言詞辯論終結前聲明異議者，視為有前項之同
    意，刑事訴訟法第159條第1項及第159條之5分別定有明文。
    本判決下列其餘引用之證據資料，均經依法踐行調查證據程
    序，當事人於本院言詞辯論終結前亦未聲明異議，本院審酌
    證據資料製作時之情況，均無違法不當及證明力明顯過低之
    瑕疵，亦查無依法應排除其證據能力之情形，認以之作為證
    據應屬適當，皆有證據能力。
貳、實體方面：
  甲、有罪部分：
    一被告俞耀鈞未指定犯人誣告部分：
      訊據上訴人即被告俞耀鈞固坦承其為智詮公司實際負責人
      ，其曾簽發上開票號AKA0000000號、AKA0000000號、AKA0
      000000號支票交付予被告張瀛方，及其於97年9月23日陪
      同李永富前往臺北市政府警察局中山分局辦理申報上開票
      號之支票遺失，及於同年月24日陪同林維森前往台灣台北
      地方法院聲請上開票號支票遺失之公示催告等事實，惟矢
      口否認有何未指定犯人誣告之犯行，辯稱：伊不清楚張瀛
      方辦理支票掛失之事，也從未指示林維森辦理支票掛失止
      付，張瀛方曾經對伊提過支票遺失之事，伊告訴張瀛方支
      票遺失就要去辦掛失。李永富告訴伊是去警局申報空白支
      票的遺失，張瀛方借票時，伊有寫上金額，並非空白支票
      云云。辯護人則為被告俞耀鈞辯稱：1.被告俞耀鈞於簽發
      支票時已經填載面額，且被告張瀛方將該支票交付他人使
      用，被告俞耀鈞不可能要求林維森或被告張瀛方將金額填
      寫為「0元」，註明為「空白遺失」，可見係被告張瀛方
      利用不知情之林維森前往花旗銀行辦理掛失止付及申報遺
      失手續；2.被告張瀛方要求李永富前往中山分局申報票據
      遺失，因被告張瀛方不熟悉申報流程，才要求被告俞耀鈞
      陪同李永富前往辦理，被告俞耀鈞並不知要申報遺失之支
      票即為前所開立之支票，才會陪同李永富辦理，是被告張
      瀛方欺騙不知情之被告俞耀鈞與李永富申報票據遺失云云
      。經查：
      (一)被告俞耀鈞曾任智詮公司實際負責人，被告張瀛方則為
        承鈞公司經理，被告俞耀鈞曾簽發，發票人為智詮公司
        ，付款人為花旗銀行敦北分行，票號為：AKA0000000
        號、AKA0000000號、AKA0000000號，發票日為：
        97年9月23日、97年10月5日、97年11月25日，面額
        為：292,360元、480,900元、568,317元之3張支
        票，交付被告張瀛方供承鈞公司負責人王榮隆使用。智
        詮公司登記負責人林維森與被告張瀛方於97年9月19日
        前往花旗銀行敦北分行申報票據遺失，並由被告張瀛方
        填具「票據掛失止付通知書」、「遺失票據申報書」，
        記載「於97年9月10日坐車時，在臺北市○○○路、南
        京東路口，不慎遺失資料袋，內有票號AKA0000000號、
        AKA0000000號、AKA0000000號之空白支票3紙」。97年9
        月23日，李永富與被告俞耀鈞前往臺北市政府警察局中
        山分局辦理申報支票遺失，李永富於「支票（本票）遺
        失申請書」、「遺失案件報案證明申請書」內填具上開
        支票業於97年9月10日，在臺北市中山區○○○路、南
        京東路口附近遺失。97年9月24日，被告俞耀鈞復與林
        維森前往台灣台北地方院聲請上開空白支票之公示催告
        程序（經台灣台北地方法院民事庭於97年9月26日裁定
        駁回）。又王榮隆將上開票號AKA0000000號支票交予沈
        其晃調借現金，沈其晃持支票前往第一銀行大稻埕分行
        託收，遭花旗銀行敦北分行以掛失空白票據為由於97年
        10月1日退票。另票號AKA0000000號支票則由普翔科技
        股份有限公司廖忠信持往合庫東新莊分行託收，遭花旗
        銀行敦北分行以掛失止付為由於97年11月17日退票等情
        ，為被告俞耀鈞所自承或不爭執（見原審卷第30頁背面
        、原審卷第136頁、本院卷第48頁、第101頁背面、第11
        6頁），並經證人即被告張瀛方（於偵查中、原審審理
        時、本院審理時）、證人王榮隆（於偵查中）、證人林
        維森（於原審審理時）、證人李永富（於原審審理時）
        、證人沈其晃（於偵查中）證述甚詳（見98年度偵字第
        4207號卷第23頁、第24頁、第16頁、第17頁，原審卷第
        82頁、第86頁、第88頁、第89頁反面、第83頁反面、第
        84頁、第118頁、第117頁反面、第118頁、第162頁、16
        3頁、本院卷第101頁），並有臺灣票據交換所99年10月
        9日台票總字第0970007633號函暨函附退票理由單影本
        、票號AKA0000000號支票影本、掛失止付票據提示人資
        料查報表影本、票據掛失止付通知書影本、遺失票據申
        報書影本、民事聲請公示催告狀影本、台灣台北地方法
        院97年度催字第2943號裁定影本、臺北市政府警察局中
        山分局99年10月13日北市警中分刑字第09934202300號
        函暨函附本票（支票）遺失申請書、遺失案件報案證明
        申請書、臺北市政府營利事業登記證、花旗商業銀行股
        份有限公司敦化公司函附掛失止付票據提示人資料查報
        表等在卷可佐（見98年度偵字第1715號卷第18至23頁、
        原審卷第139至143頁、97年度催字第2943號全卷、本院
        卷第84頁、第92頁），均堪認定。
      (二)證人即被告張瀛方於偵查中證稱：王榮隆叫伊向俞耀鈞
        借上開3張支票，王榮隆無力付款，俞耀鈞為了保住智
        詮公司信用，叫伊去報遺失等語（見98年度偵字第4207
        號卷第81頁）；於原審審理時證稱：上開支票是經由伊
        借給王榮隆，王榮隆因財務困難，票軋不過來，俞耀鈞
        說要辦掛失。97年9月19日俞耀鈞約林維森到承鈞公司
        ，俞耀鈞告訴林維森要辦理支票掛失，俞耀鈞朋友開車
        載俞耀鈞、伊、林維森到花旗銀行，由伊與林維森進去
        銀行辦理掛失手續。掛失止付通知書內容除了林維森簽
        名外，其他都是伊寫的，「票據喪失經過」這欄記載「
        坐車時不慎遺失資料袋…」，是俞耀鈞叫伊隨便寫，公
        司大小章是俞耀鈞交給林維森等語（見原審卷第83頁反
        面至84頁）；於本院審理時證稱：俞耀鈞告訴伊必須以
        空白支票掛失止付，就不用把票載金額存入銀行等語（
        見本院卷第98頁）。證人林維森於原審審理時亦證稱：
        俞耀鈞事先打電話給伊，要伊去花旗銀行敦北分行，伊
        與張瀛方及公司2個人由公司出發到到花旗銀行敦北分
        行等語（見原審卷第47頁背面）。證人李永富於原審審
        理時證稱：伊於97年9月有到中山分局申報3張票據遺失
        ，當天是張瀛方問伊有沒有空，伊說有，張瀛方叫伊去
        報案，伊說伊不會報案，張瀛方就叫俞耀鈞陪伊去，張
        瀛方有說要申報支票遺失，他只有交1張紙給俞耀鈞。
        原審卷第140至142頁的申請書、申報書是到中山分局提
        出給警方的文件，上面的「李永富」簽名是伊簽寫的，
        其他的內容都是由俞耀鈞教伊寫的，俞耀鈞怎麼說伊就
        怎麼寫，是在分局當場寫的，這些文件上面有智詮公司
        章及負責人林維森印章是伊蓋的，印章則是俞耀鈞在分
        局交給伊。張瀛方當時就是叫俞耀鈞陪伊去，他自己沒
        有講要怎麼辦理申報掛失的手續。伊在警察局蓋完公司
        章及林維森的印章後，在分局將印章交還給俞耀鈞。當
        時到警察局，是由俞耀鈞跟服務台的警察說支票遺失，
        俞耀鈞就叫伊填寫資料，寫完資料以後再交給俞耀鈞，
        由俞耀鈞交給警察，所有掛失的文件都是由俞耀鈞交給
        警察的等語（見原審卷第第162至164頁）。而證人李永
        富填寫之遺失案件報案證明申請書內記載97年9月10日
        遺失支票3張、號碼AKA0000000、0000000、0000000、
        坐車時不慎遺失資料袋林森北路附近南京東路口，有遺
        失案件報案證明申請書在卷可考（見原審卷第141頁）
        。衡諸常情，俞耀鈞苟不知被告張瀛方於97年9月19日
        欲至花旗銀行敦北分行申請智詮公司支票之掛失止付，
        何以會通知智詮公司登記負責人林維森陪同被告張瀛方
        至花旗銀行敦北分行辦理手續。又證人林維森於97年9
        月19日辦畢上開3張支票之掛失止付手續後，豈會不回
        報予被告俞耀鈞知悉。再者，被告張瀛方苟欲隱瞞被告
        俞耀鈞申請上開3張支票掛失止付之事，其焉敢於97年9
        月23日委託被告俞耀鈞陪同證人李永富至臺北市政府警
        察局中山分局申報相同票號之支票遺失。而被告俞耀鈞
        既於97年9月23日親自攜智詮公司大小章到警局，並指
        示證人李永富填寫「97年9月10日遺失支票3張、號碼AK
        A0000000、0000000、0000000、坐車時不慎遺失資料袋
        林森北路附近南京東路口」，縱上開3張支票係以空白
        支票申報掛失止付，被告俞耀鈞亦當知其係陪同證人李
        永富至警局辦理前所簽發相同票號交付被告張瀛方供承
        鈞公司負責人王榮隆使用之支票之申報遺失手續。況被
        告俞耀鈞於97年9月24日復與證人林維森前往台灣台北
        地方法院聲請上開3張（空白）支票之公示催告程序，
        若謂被告俞耀鈞猶不知所辦理公示催告之支票即係前所
        簽發相同票號交付被告張瀛方供承鈞公司負責人王榮隆
        使用之支票，孰能置信。足認被告俞耀鈞就被告張瀛方
        申請上開3張支票掛失止付乙事，不僅知情且參與其中
        ，所辯係遭被告張瀛方蒙蔽利用云云，顯不足採。
      (三)證人林維森於原審審理時雖證稱：俞耀鈞事先打電話給
        伊去花旗銀行敦北分行「開戶」，伊與張瀛方及公司2
        個人由公司出發到到花旗銀行敦北分行，伊從張瀛方與
        行員對話才知要辦掛失，伊只有簽名，其他都是張瀛方
        填寫，公司大小章是張瀛方從公司帶去的，辦完後伊急
        著離開就走了，伊事後並未告訴俞耀鈞掛失支票之事云
        云（見原審卷第47頁背面至48頁）。但查，證人林維森
        倘係受被告俞耀鈞指示陪同被告張瀛方前往花旗銀行敦
        北分行辦理「開戶」，而非辦理「支票掛失止付」，則
        其到現場聽聞要辦理「支票掛失止付」手續時，豈會不
        加質疑，並回報請示被告俞耀鈞如何處理。證人林維森
        所述悖於常理，顯係故為迴護被告俞耀鈞及避免己身牽
        涉刑責之詞，不足採信。再者，97年9月23日被告俞耀
        鈞在警局時尚持有智詮公司大小章，並使用於97年9月2
        4日民事聲請公示催告狀上。無論被告俞耀鈞於97年9月
        19日當日係將智詮公司大小章交予被告張瀛方或證人林
        維森蓋用，均不足為有利於被告俞耀鈞之認定。又被告
        俞耀鈞雖辯稱其於97年9月前即將智詮公司之經營權及
        公司帳冊等資料交予被告張瀛方，被告張瀛方並於97年
        10月28日另覓李隱銘、詹銀珠、方進興等人擔任公司董
        事、監察人云云，惟與其於97年9月23日仍持有智詮公
        司大小章之事實不符，且被告俞耀鈞與被告張瀛方關於
        智詮公司經營權讓與之糾葛，亦不影響被告俞耀鈞與張
        瀛方前揭謊報支票遺失之事實，核無傳喚證人李隱銘、
        詹銀珠、方進興到庭為無益調查之必要。
      (四)綜上所述，被告俞耀鈞上開所辯，均屬事後畏罪卸責之
        詞，不足採信。此部分事證明確，被告俞耀鈞犯行，洵
        堪認定，應依法論科。
    二被告張瀛方偽證部分：
      上訴人即被告張瀛方坦承此部分偽證之犯罪事實不諱，而
      被告張瀛方於98年3月9日經檢察官告知具結之義務及偽證
      罪之處罰，並命其具結以後，證述：是王榮隆欠缺支票週
      轉，叫伊向林維森借票；伊去智詮公司借票時，是跟林維
      森本人借的；是林維森跟伊說智詮公司不把錢存進去就要
      報遺失，要伊去跟王榮隆轉達，伊也有轉達給王榮隆；伊
      有跟林維森說王榮隆很困難，但是智詮公司為了保持票據
      信用，所以就去報票據遺失云云；嗣後始於98年9月8日向
      檢察官供承：王榮隆叫伊向俞耀鈞借票，俞耀鈞交付上開
      支票予伊，係俞耀鈞為保住智詮公司信用叫伊去申報支票
      遺失，伊承認偽證等語；有98年3月9日訊問筆錄、98年3
      月9日證人結文、98年9月8日訊問筆錄在卷可考（見98年
      度偵字第4207號卷第16至20頁、第81頁）。按刑法上之偽
      證罪，不以結果之發生為要件，一有偽證行為，無論當事
      人是否因而受有利或不利之判決，均不影響其犯罪之成立
      ，而該罪所謂於案情有重要關係之事項，則指該事項之有
      無，足以影響於裁判之結果而言。被告張瀛方於98年3月9
      日偵查中所為證述，涉及未指定犯人誣告罪之行為人是否
      係林維森，自屬於案情有重要關係之事項甚明。被告張瀛
      方此部分偽證事證明確，應依法論科。
    三核被告俞耀鈞所為，係犯刑法第171條第1項之未指定犯人
      誣告罪；被告張瀛方所為，係犯刑法第168條偽證罪。被
      告俞耀鈞向銀行申報3張票據遺失，又接續向警察機關報
      案稱3張票據遺失，均係基於單一犯意為之，且侵害單一
      之國家法益，應僅論以單純一罪。公訴意旨雖未敘及被告
      俞耀鈞前往警察局報案稱3張票據遺失之事實，亦未敘明
      被告俞耀鈞明知票號AKA0000000號、AKA0000000號支票，
      同係其交付被告張瀛方供承鈞公司負責人王榮隆使用，並
      未於97年9月10日在臺北市○○○路、南京東路附近遺失
      之事實，惟此部分與起訴部分有實質上一罪關係，為起訴
      效力所及，自得由本院併予審酌，併此敘明。被告俞耀鈞
      與被告張瀛方（未據起訴）間，就未指定犯人誣告罪，具
      有共同犯意聯絡及行為分擔，應論以共同正犯。又被告張
      瀛方瀛於所虛偽陳述之案件裁判確定前向檢察官自白偽證
      ，應依刑法第172條之規定減輕其刑。
    四原審此部分對被告俞耀鈞、張瀛方論罪科刑之判決，固非
      無見。惟查：(一)原判決事實欄未敘明被告俞耀鈞亦明知票
      號AKA0000000號、AKA0000000號支票，係其交付被告張瀛
      方供承鈞公司負責人王榮隆使用，而非於97年9月10日在
      臺北市○○○路、南京東路附近遺失；復未載明票號AKA0
      000000號、AKA0000000號支票之發票日及金額；均有未合
      。(二)原判決未依刑法第172條之規定對被告張瀛方減輕其
      刑，亦有未合。本件被告俞耀鈞上訴否認犯行，雖無理由
      ，惟原判決既有上述不當之處，仍應由本院予以撤銷改判
      。爰審酌被告俞耀鈞為維護智詮公司之票據信用，竟謊報
      支票遺失，被告張瀛方為隱匿被告俞耀鈞之犯行，竟偽證
      係林維森所為，兼衡被告俞耀鈞、張瀛方犯罪之動機、目
      的、手段、智識程度、犯罪所生危害，及犯後態度等一切
      犯罪情狀，分別量處如主文第2項、第4項所示之刑，被告
      俞耀鈞部分並諭知易科罰金之折算標準。又本院審酌被告
      張瀛方於偵查中、審理時之陳述，及被告張瀛方尚有未指
      定犯人誣告之犯行待追訴，且另涉偽造文書犯行，經檢察
      官提起公訴，正由台灣台北地方法院以100年度訴字第224
      號審理中，有被告張瀛方前案紀錄表在卷可按，認不宜對
      被告張瀛方為緩刑宣告，併此敘明。
  乙、無罪部分：
    一公訴意旨另以：被告俞耀鈞因恐所涉不實申報支票遺失之
      未指定犯人誣告犯行有遭司法機關發覺之虞，為圖脫免刑
      責，竟出於教唆偽證之不法犯意，於臺灣臺北地方法院檢
      察署傳喚期日之98年3月9日前不詳時日，在不詳地點，教
      唆被告張瀛方為不利於林維森及隱匿被告俞耀鈞犯行之不
      實證述，因認被告俞耀鈞涉有教唆偽證罪嫌云云。
    二按犯罪事實應依證據認定，無證據不得認定其犯罪事實；
      又不能證明被告犯罪者，應諭知無罪之判決，刑事訴訟法
      第154條第2項、第301條第1項前段分別定有明文。又事實
      之認定，應憑證據，如未能發現相當證據，或證據不足以
      證明，自不能以推測或擬制之方法，為裁判基礎；且認定
      不利於被告之事實須依積極證據，苟積極證據不足為不利
      於被告事實之認定時，即應為有利於被告之認定；另認定
      犯罪事實所憑之證據，雖不以直接證據為限，間接證據亦
      包括在內，然而無論直接證據或間接證據，其為訴訟上之
      證明，須於通常一般之人均不致有所懷疑，而得確信其為
      真實之程度者，始得據為有罪之認定，倘其證明尚未達到
      此一程度，而有合理之懷疑存在而無從使事實審法院得有
      罪之確信時，即應由法院為諭知被告無罪之判決（最高法
      院40年台上字第86號、30年台上字第816號、76年台上字
      第4986號判例意旨參照）。又刑事審判上之共同被告，係
      為訴訟經濟等原因，由檢察官或自訴人合併或追加起訴，
      或由法院合併審判所形成，其間各別被告及犯罪事實仍獨
      立存在。若共同被告具有共犯關係者，雖其證據資料大體
      上具有共通性，共犯所為不利於己之陳述，固得採為其他
      共犯犯罪之證據，然為保障其他共犯之利益，該共犯所為
      不利於己之陳述，除須無瑕疵可指外，且仍應調查其他必
      要之證據，以察其是否與事實相符，不得專憑該項陳述作
      為其他共犯犯罪事實之認定。
    三檢察官認被告俞耀鈞涉有教唆偽證犯行，無非係以共同被
      告張瀛方之證述，為其主要論據。
    四訊據上訴人即被告俞耀鈞矢口否認有何教唆偽證犯行，辯
      稱：伊未教唆被告張瀛方偽證云云。經查：
      (一)按刑法第29條第1項之教唆犯係指行為人對於本無犯罪
        意思，或雖有犯罪意思，而尚未決定之特定人，基於教
        唆犯罪之故意，唆使其產生犯罪之決意者而言。而偽證
        罪之構成，以於執行審判職務之公署或於檢察官偵查時
        對於案情有重要關係之事項，供前或供後具結，而為虛
        偽之陳述為要件。是教唆偽證，乃係對本無於執行審判
        職務之公署或於檢察官偵查時對於案情有重要關係之事
        項，具結而為虛偽陳述之意思之特定人，或雖有於執行
        審判職務之公署或於檢察官偵查時對於案情有重要關係
        之事項，具結而為虛偽陳述之意思，而尚未決定之特定
        人，基於教唆犯偽證罪之故意，唆使其產生犯偽證罪之
        決意，合先敘明。被告張瀛方於98年9月8日偵查中陳（
        證）稱：「（為何上次都說是林維森？）因為俞保隆叫
        我都推給林維森，不要講到他那邊去。」、「（他何時
        跟你說的？）上次開庭之前沒多久。」、「（他怎麼會
        跟你談到這件事情？）他意思是說這件事情要讓林維森
        去背。」、「（何時、何地在那邊跟你說的？）詳細時
        間不清楚，只記得是開庭前，電話中跟我說的。」、「
        （你怎麼會與他通電話？是誰打電話給對方？）我忘記
        了，我們當時常打電話。」、「（所以是你主動要推到
        林維森那邊，還是俞保隆說的？）是俞保隆說的，我的
        立場很單純，事實是怎樣就怎樣，但是俞保隆叫我不要
        講到他。」、「（他知道你要來開庭嗎？）上次知道，
        這一次他不知道。所以他上次叫我不要講到他。」、「
        （那你上次為何說是林維森？是俞保隆叫你講林維森的
        嗎？）這點我忘記了，但是俞保隆叫我不要講到他。」
        、「（你兩次講的不一致，哪一次才是實在的？）第2
        次，其實上次講的也都實在，但中間避開俞保隆。」、
        「（避開俞保隆就是不實在？）是。問俞保隆他絕對不
        會承認，但是事實就是我講的這樣。支票他說要報遺失
        ，也是他叫我開庭不要講到他，推給林維森也是他要我
        說的。」、「（98年3月9日當天為何會只講林維森而沒
        有說俞耀鈞？）因為俞保隆叫我在庭上不要講到他，叫
        我把事情講到林維森那邊去。」、「（是否承認犯偽證
        罪？）是，我承認錯誤，但是俞保隆在外面放話要對我
        不利。」云云（見98年度偵字第4207號卷第82至83頁）
        ；於99年6月3日原審審理時證稱：「（98年3月9日到地
        檢署開庭，你在開庭之前有通知俞先生說你要開庭嗎？
        ）沒有。」、「（俞耀鈞他怎麼會知道你要開庭？）我
        沒有跟他講。」、「（你為何說他在開庭前要教唆你作
        偽證？）我沒有說俞先生叫我教唆偽證。」、「（對起
        訴書所載偽證部分有何意見？）我並沒有說俞先生教唆
        我去作偽證，只是把支票辦理掛失止付時，俞先生說日
        後有什麼事情不要扯到他，大概就是去銀行辦掛失的前
        後。」、「（你為何在98年9月8日地檢署稱是：上次開
        庭之前沒有多久？）我大概那時把時間講錯了，因為從
        支票掛失以後大概1、2個月後，我就沒有再跟俞先生碰
        面、通電話。」、「(當時檢察官問你是何時、何地跟
        你說的，你回答稱：『時間不清楚，只記得是開庭前在
        電話中跟我說的』？)我時間記錯，應該是支票掛失前
        。」、「（你之前在偵查稱俞保隆叫你都推給林維森，
        不要講到他那裡，他說這件事情要讓林維森去背，俞耀
        鈞到底有無說過這些話？）我想這大概是我自己猜測的
        意思吧，俞保隆並沒有教唆我來作偽證。（改稱）俞耀
        鈞沒有叫我作偽證，他只是說這個事情日後與他無關，
        他也沒有叫我推給林維森。」、「（你在偵查中作證時
        檢察官問你俞耀鈞知道你要來開庭嗎？你回答：上一次
        知道，這次不知道，顯然跟你今天回答不一樣，是怎麼
        回事？）上次知道是指最早警察局傳訊時。」、「（你
        在98年9月8日偵查時稱俞耀鈞跟你說開庭時不要講到他
        有何意見？）沒有意見。」、「（哪次講的比較對？）
        我的意思是說俞耀鈞有講這個話，但是是在支票掛失的
        時候。」云云（見原審卷第85至88頁）；於100年6月9
        日本院審理時證稱：「（98年3月9日你到台北地檢署開
        庭之前有無跟俞耀鈞碰面或以電話方式連絡？）沒有。
        」、「（你於偵查中稱我忘記了，我們當時常打電話。
        你的當時指的是何時？當時打電話是在談什麼事情？）
        我所謂的當時是指支票掛失前後那段時間，是和俞耀鈞
        常常通電話，俞耀鈞告訴我不要講到他，他在電話中及
        碰面時都有講，他當時具體講的話我記不得，大意是說
        有什麼事情不要講到他，我並沒有回應他，我就出國了
        ，回來時有位夏先生告訴我，俞先生在找我口氣很不好
        ，我也是因為這個原因在檢察官那邊第一次沒有講實話
        而觸犯偽證罪。」、「（你去辦理支票掛失是97年9月
        間，你剛剛所謂支票掛失前後那段期間是否是指97年9
        月前後期間？）對。」、「（你剛剛所謂的回國是什麼
        時間點？）我忘記了，但是查的到，我出國這段時間俞
        耀鈞找不到我。」、「（俞耀鈞有無要求你將申報票據
        遺失這件事都推給林維森、讓林維森去背？俞耀鈞是怎
        麼跟你說的？什麼時候說的？是碰面時說還是電話中說
        ？）有，俞耀鈞是說誰的支票就誰負責，與他無關，這
        是支票掛失的時間點他說的話，這是在見面時說的。」
        、「（掛失那段時間俞耀鈞所謂只要有事情推給林維森
        部分，是否請你詳細說明？）怎麼說我真的忘記了，印
        象中大意就是誰的支票誰負責，意思是說這個事情到最
        後就是林維森去背，因為他是公司登記名義的負責人。
        」、「（偵查中所述跟你剛剛的回答並不一致？）這就
        是我為何會犯偽證罪的原因，我剛剛講的是這個情形，
        還有我回國到地檢署前夏台和跟我講俞先生在找我的話
        ，所以我才會在偵查中犯這個錯，我願意接受法律制裁
        ，夏先生不是在原審審理前跟我講的。」云云（見本院
        卷第100至101頁）。是被告張瀛方就被告俞耀鈞係於98
        年3月9日檢察官開庭前或97年9月申報掛失止付支票前
        後？在電話中或見面時？教唆其偽證。被告俞耀鈞係於
        檢察官偵查犯罪前，單純要求其不要提及其參與犯罪情
        節，或係被告俞耀鈞積極教唆其於偵查中為不實陳述（
        除隱匿被告俞耀鈞犯行外，有無包括使林維森背負刑責
        ？），或係其自行揣測被告俞耀鈞之意思，而為不實陳
        述？等攸關被告俞耀鈞是否成立教唆偽證罪之情節之陳
        述前後矛盾，具有重大瑕疵。
      (二)被告張瀛方於本院審理時雖另指其於97年12月回國時夏
        台和告訴其，被告俞耀鈞在找其，口氣很不好。被告俞
        耀鈞於退票後，逼其出面處理，且提到黑道背景，其心
        生畏懼不敢出面，乃請警員詹永祥打電話給董奕靖不要
        對其不利。98年年初其與被告俞耀鈞、董奕靖曾在景美
        丹堤咖啡廳見面談支票退票之事，被告俞耀鈞當場交待
        不可以扯到他，其心生畏懼不敢再與被告俞耀鈞聯絡，
        才會做不實陳述云云。惟查，被告張瀛方倘僅係因被告
        俞耀鈞前曾脅迫其處理退票之事，擔心據實陳述日後將
        遭被告俞耀暴力報復，而非基於被告俞耀鈞之積極教唆
        ，始於偵查中為不實之陳述，自不生教唆偽證之問題。
        況證人夏台和於本院審理時僅證稱：俞耀鈞曾打電話給
        伊，說要找張瀛方，並未提及他事，張瀛方當時人在美
        國打電話給伊，伊有順便提說俞耀鈞找他，時間是否係
        97年10月、12月間伊記不得了等語（見本院卷第114 頁
        ）；證人董奕靖於本院審理時亦僅證稱：智銓公司退票
        後，有一位詹姓刑警打電話詢問伊是否與張瀛方有債務
        糾紛，伊請他聯絡張瀛方出面講清楚等語（見本院卷第
        129頁）。證人夏台和、董奕靖所述，均不足以證明被
        告俞耀鈞確有以黑道勢力施壓被告張瀛方處理退票之事
        。至證人董奕靖於本院審理時固證稱：伊與張瀛方、俞
        耀鈞3人有在景美丹提咖啡碰面談跳票之事，並未提到
        開庭之事等語（見本院卷第129頁）。惟此僅能證明被
        告俞耀鈞與張瀛方曾於98年初見面談退票如何處理之事
        ，亦不足以證明被告俞耀鈞當時有施壓被告張瀛方，並
        交待被告張瀛方不可以扯到其。再者，被告張瀛方既謂
        該次見面後不敢再與被告俞耀鈞聯絡，則被告俞耀鈞如
        何能知悉檢察官將於98年3月9日傳喚被告張瀛方，而事
        先教唆被告張瀛方於偵訊時不可提及其犯行，並讓林維
        森承擔刑責。再參諸，被告俞耀鈞僅教唆被告張瀛方於
        98年  3月9日虛偽證述係證人林維森要申報支票掛失止
        付，卻未與證人林維森勾串，任由證人林維森於98年4
        月9日為相反之陳述，有違常理。益見被告俞耀鈞事先
        並不知被告張瀛方將於98年3月9日偵訊時為虛偽之陳述
        ，亦不知其虛偽陳述之內容。被告張瀛方雖聲請調閱其
        與被告俞耀鈞於98年3月9日前所使用電話之通聯紀錄，
        惟已逾越6個月之調閱期限，且此部分事證已明，核無
        調閱之必要，併此敘明。
      (三)綜上所述，本件尚難憑被告張瀛方有瑕疵之指訴，遽認
        被告俞耀鈞確有教唆偽證之犯行。此外，復查無其他積
        極事證足資證明被告俞耀鈞確有檢察官所指上開犯行，
        此部分不能證明被告俞耀鈞犯罪。
    五此部分應為無罪之諭知。原審未察，予以論罪科刑。被告
      俞耀鈞上訴意旨指摘原判決此部分不當，為有理由，應由
      本院將原判決此部分撤銷，諭知此部分無罪判決。
據上論斷，應依刑事訴訟法第第369條第1項前段、第364條、第2
99條第1項前段、第301條第1項，刑法第28條、第171條第1項、
第172條、第168條、第41條第1項前段，判決如主文。
本案經檢察官王壬貴到庭執行職務。
中    華    民    國    100    年    8     月    18    日
                  刑事第七庭   審判長法  官  陳憲裕
                                     法  官  游紅桃
                                     法  官  楊智勝
以上正本證明與原本無異。
被告俞耀鈞不得上訴。
其餘如不服本判決，應於收受送達後10日內向本院提出上訴書狀
，其未敘述上訴之理由者並得於提起上訴後10日內向本院補提理
由書（均須按他造當事人之人數附繕本）「切勿逕送上級法院」
。
                                     書記官  林桂玉
中    華    民    國    100    年    8     月    22    日
附錄：本案論罪科刑法條全文
中華民國刑法第171條第1項（未指定犯人誣告罪）
未指定犯人，而向該管公務員誣告犯罪者，處1 年以下有期徒刑
、拘役或3百元以下罰金。
未指定犯人，而偽造、變造犯罪證據，或使用偽造、變造之犯罪
證據，致開始刑事訴訟程序者，亦同。
中華民國刑法第168條（偽證罪）
於執行審判職務之公署審判時或於檢察官偵查時，證人、鑑定人
、通譯於案情有重要關係之事項，供前或供後具結，而為虛偽陳
述者，處7年以下有期徒刑。